【裁判字號】    98,苗簡,497
【裁判日期】    981110
【裁判案由】    侵權行為損害賠償
【裁判全文】
臺灣苗栗地方法院民事簡易判決         98年度苗簡字第497號
原      告  經濟部水利署第三河川局
法定代理人  戊○○
訴訟代理人  朱坤棋律師
複代理人    庚○○
被      告  己○○
            丙○○
            甲○○
            丁○○
                        69號.
            辛○○
            乙○○
                        之2號.
上三人共同
訴訟代理人  徐正安律師
上列當事人間請求侵權行為損害賠償事件，本院於民國98年10月
27 日言詞辯論終結，判決如下：
    主  文
被告應連帶給付原告新臺幣壹拾參萬壹仟參佰伍拾元，及自民國
九十八年十月三日起至清償日止，按年息百分之五計算之利息。
訴訟費用新臺幣壹仟肆佰肆拾元由被告連帶負擔。
本判決得假執行，但被告如以新臺幣壹拾參萬壹仟參佰伍拾元為
原告預供擔保，得免為假執行。
    事實及理由
一、被告己○○、丙○○及甲○○均經合法通知，未於言詞辯論
    期日到場，核均無民事訴訟法第386 條各款所列情形，爰依
    原告之聲請，由其一造辯論而為判決。
二、原告起訴主張：被告等6 人為在原告管理之台中縣東勢鎮○○○○○段之河川區域盜採砂石，由被告己○○、丙○○於
    民國96年6 月27日向第三人承租坐落苗栗縣卓蘭鎮○○段78
    1 、783 、784 地號土地（以下簡稱承租土地），供堆放盜
    採所得砂石之用，並自96年9 月16日晚間9 、10時許起，由
    被告丁○○與另名姓名年籍不詳之成年男子各駕駛1 台挖土
    機，在上揭河川區域內盜採砂石，再由被告乙○○、辛○○
    與數名真實姓名年籍不詳之成年男子各駕駛砂石車，負責將
    採得之砂石載運至上開承租土地附近堆置，被告甲○○則負
    責在大安溪旁之河堤道路把風，至97年9 月17日凌晨12時20
    分經警據報查獲止，被告等6 人計共同盜採河川砂石約5,41
    4.36立方公尺。被告等6 人上開犯行經台灣苗栗地方法院檢
    察署（以下簡稱苗栗地檢署）以96年度偵字第4506號、97年
    度偵字第228 、2661號提起公訴，並經本院刑事庭以97年度
    易字第605 號刑事判決以被告等6 人結夥三人以上竊盜，判
    處被告己○○、丙○○各處有期徒刑10月；被告甲○○處有
    期徒刑1 年2 月；被告丁○○處有期徒刑1 年；被告乙○○
    、辛○○各處有期徒刑6 月，如易科罰金，以新臺幣（下同
    ）1,000 元折算1 日，並依法宣告被告己○○、丙○○、乙○○、辛○○均緩刑2 年，被告甲○○、丁○○均緩刑3 年
    確定在案。而上開遭被告盜採之砂石雖經苗栗地檢署發還原
    告，惟堆放於承租土地上之砂石超過原告應取回之數量，原
    告嗣於98年7 月31日委託華興測量有限公司（以下簡稱華興
    公司）實施測量，並會同承租土地地主確認清運範圍後，將
    該砂石運回河川區域堆放，計支出測量費32,550元及挖運費
    98,800元。為此，爰依侵權行為損害賠償之法律關係，訴請
    被告連帶給付原告131,350 元，及自起訴狀繕本送達翌日即
    98年10月3 日起至清償日止，按年息百分之5 計算之利息。
    並聲明：如主文第1 項所示，並陳明願供擔保請准宣告假執
    行。
三、被告方面：
  (一)被告乙○○、辛○○及丁○○則以：被告等6 人自大安溪所
    挖取之土石均堆置於承租土地上，並未滅失，則被告等6 人
    侵害原告何權利及造成如何之損害，應由原告說明。且原告
    以車載運土石，每車次載運立方公尺之總和即為堆置區所有
    土石總量，原告主張支出測量費32,500元顯非必要。又被告
    等人均係卡車或怪手司機，駕駛卡車或怪手為其本業，依民
    法第213 條第1 項規定，原告應通知被告等人限期回復，被
    告不為回復始雇工回復，且原告主張挖土機ZX-350型1 日以
    12,500元、ZX -200 型1 日以9, 000元、35T 卡車1 日以12
    ,099元計價均高於市場行情二成，應以挖土機ZX-350型1 日
    9 ,000元、ZX-200型1 日7, 000元、35T 卡車1 日8,000 元
    計價較為妥當。並聲明：原告之訴駁回；並陳明願供擔保，
    請准免為假執行。
  (二)被告己○○、丙○○及甲○○則均未於言詞辯論期日到場，
    亦未提出書狀作何聲明或陳述。
四、原告主張被告等6 人為在原告管理之台中縣東勢鎮○○○○○段之河川區域盜採砂石，由被告己○○、丙○○於96年6
    月27日向第三人承租土地，供堆放盜採所得砂石之用，並自
    96年9 月16日晚間9 、10時許起，由被告丁○○與另名姓名
    年籍不詳之成年男子各駕駛1 台挖土機，在上揭河川區域內
    盜採砂石，再由被告乙○○、辛○○與數名真實姓名年籍不
    詳之成年男子各駕駛砂石車，負責將採得之砂石載運至上開
    承租土地附近堆置，被告甲○○則負責在大安溪旁之河堤道
    路把風，至97年9 月17日凌晨12時20分經警據報查獲止，被
    告等6 人計共同盜採河川砂石約5,414.36立方公尺。被告等
    6 人上開犯行經苗栗地檢署以96年度偵字第4506號、97年度
    偵字第228 、2661號提起公訴，並經本院刑事庭以97年度易
    字第605 號刑事判決以被告等6 人結夥三人以上竊盜，判處
    被告己○○、丙○○各處有期徒刑10月；被告甲○○處有期
    徒刑1 年2 月；被告丁○○處有期徒刑1 年；被告乙○○、
    辛○○各處有期徒刑6 月，如易科罰金，以1,000 元折算1
    日，並依法宣告被告己○○、丙○○、乙○○、辛○○均緩
    刑2 年，被告甲○○、丁○○均緩刑3 年確定在案之事實，
    為被告乙○○、辛○○及丁○○所不爭執，並經本院依職權
    調取上開刑事卷宗查閱無訛。而被告己○○、丙○○及甲○○受合法通知，既不於言詞辯論期日到場爭執，復未提出書
    狀以供本院斟酌，自堪認原告之主張為真實。
五、按數人共同不法侵害他人之權利者，連帶負損害賠償責任，
    民法第185 條第1 項前段定有明文。次按負損害賠償責任者
    ，除法律另有規定或契約另有訂定外，應回復他方損害發生
    前之原狀；債權人得請求支付回復原狀所必要之費用，以代
    回復原狀；民法第213 條第1 項、第3 項分別定有明文。本
    件被告等6 人結夥三人以上竊盜，共同盜採原告管理之台中
    縣東勢鎮○○○○○段之河川區域砂石約5,414.36立方公尺
    等情，為兩造所不爭執，已如前述，則被告等6 人共同不法
    侵害原告之權益，自應連帶負損害賠償責任。另查，原告主
    張上開遭被告等6 人盜採，堆放於承租土地上之砂石超過原
    告應取回之數量，原告於98年7 月31日委託華興公司實施測
    量，並會同承租土地地主確認清運範圍後，將該砂石運回河
    川區域堆放，計支出測量費32,550元及挖運費98,800元等情
    ，業據其提出華興公司估價單、奕富營造有限公司報價單、
    協商紀錄、會勘紀錄及橫斷面實測量圖（詳卷第8 、9 頁、
    42至46頁）等件為證，且依原告所提前開估價單、報價單、
    協商紀錄、會勘紀錄及測量圖等所示，亦堪認係為將被告等
    6 人盜採之砂石運回河川區域堆放所支出之必要費用。是原
    告依首揭規定，請求被告連帶給付回復原狀所必要之費用13
    1,350 元（含測量費32,550元、挖運費98,800元），自屬有
    據。被告乙○○、辛○○及丁○○空言辯稱原告支出測量費
    32,500元顯非必要，及原告所提報價單中挖土機及卡車計價
    均高於市場行情二成，應以挖土機ZX-350型1 日9,000 元、
    ZX-200型1 日7,000 元、35T 卡車1 日8,000 元計價較為妥
    當云云，為無足採。
六、從而，原告依侵權行為損害賠償之法律關係，請求被告等6
    人連帶給付原告131,350 元，及自起訴繕本送達翌日即98年
    10月3 日起至清償日止，按年息百分之5 計算之利息，為有
    理由，應予准許。
七、本件係關於財產權之訴訟其標的金額在500,000 元以下之簡
    易訴訟程序，本院為被告敗訴之判決，應依民事訴訟法第38
    9 條第1 項第3 款規定，依職權宣告假執行。原告陳明願供
    擔保聲請准予假執行，無非促使法院職權之發動，附此敘明
    。而被告陳明願供擔保請准宣告免為假執行，經核尚無不合
    ，爰酌定相當擔保金額准許之。
八、訴訟費用負擔之依據：民事訴訟法第85條第2項。
中    華    民    國    98    年    11    月    10    日
              苗栗簡易庭法  官  王萬金
以上正本係照原本作成。
如對本判決上訴，須於判決送達後20日內向本院提出上訴狀。
                        書記官  劉麗美
中    華    民    國    98    年    11    月    10    日


司法院資訊處製作；財團法人民間司法改革基金會備份。
